臺灣彰化地方法院刑事裁定
111年度聲字第723號
聲明異議人即  
受刑人之配偶  陳儷文



受   刑   人  劉文勇





上列聲明異議人因受刑人公共危險案件，對於臺灣彰化地方檢察
署檢察官執行之指揮（111年度執字第2397號）聲明異議，本院
裁定如下：
    主  文
聲明異議駁回。
    理  由
一、聲明異議意旨略以：受刑人劉文勇前因公共危險案件，經本
    院以111年度交簡字第367號判決判處有期徒刑6月確定，經
    臺灣彰化地方檢察署（下稱彰化地檢署）以111年度執字第2
    397號執行命令，不准易科罰金，逕行發監執行，然受刑人
    於民國105年間犯公共危險案件後已徹底悔改，因受刑人身
    體狀況不佳，雙腳受過傷而行動不便，且為中低收老人，以
    撿拾回收為生，家中尚有一位重度身心障礙之子，目前僅有
    三人相依為命。案發當日受刑人係因天氣寒冷，飲用保力達
    後，在路邊樹下做回收整理，並非在騎乘機車時被攔下盤查
    ，請求給予受刑人得易科罰金並分期繳納或易服社會勞動等
    語。
二、受刑人或其法定代理人或配偶，以檢察官執行之指揮為不當
    者，得向諭知該裁判之法院聲明異議，刑事訴訟法第484條
    定有明文。查聲明異議人陳儷文為受刑人之配偶，有受刑人
    之個人戶籍資料查詢結果1紙在卷可參，是聲明異議人就彰
    化地檢署檢察官執行本院111年度交簡字第367號刑事確定判
    決之指揮命令聲明異議，依上開規定，其程序並無不合，合
    先敘明。
三、犯最重本刑為5年以下有期徒刑以下之刑之罪，而受6月以下
    有期徒刑或拘役之宣告者，依刑法第41條第1項規定，固得
    易科罰金。但易科罰金，難收矯正之效或難以維持法秩序者
    ，不在此限。又依前項規定得易科罰金而未聲請易科罰金者
    ，以及受6月以下有期徒刑或拘役之宣告，而不符前項易科
    罰金之規定者，依同條第2項、第3項規定，固均得易服社會
    勞動。然因身心健康之關係，執行顯有困難者，或易服社會
    勞動，難收矯正之效或難以維持法秩序者，不適用之，同條
    第4項亦定有明文。上開易刑處分之否准，係法律賦予檢察
    官指揮執行時之裁量權限，執行檢察官自得考量受刑人之實
    際情況，是否有難收矯正之效或難以維持法秩序，以作為其
    裁量是否准予易科罰金或易服社會勞動之憑據，非謂一經判
    決宣告易科罰金之折算標準，執行檢察官即應為易科罰金或
    易服社會勞動之易刑處分。又所謂「難收矯正之效」及「難
    以維持法秩序」，乃立法者賦與執行檢察官得依具體個案，
    考量犯罪特性、情節及受刑人個人特殊事由，審酌應否准予
    易刑處分之裁量權，檢察官就此項裁量權之行使，僅於發生
    裁量瑕疵之情況，法院始有介入審查之必要，倘檢察官之執
    行指揮，其程序上已給予受刑人就其個人特殊事由陳述意見
    之機會（包括在檢察官未傳喚受刑人，或已傳喚受刑人但受
    刑人尚未到案前，受刑人先行提出易科罰金聲請等情形），
    實體上並已就包含受刑人所陳述關於其個人特殊事由在內之
    刑法第41條第1項但書或第4項所指情形予以衡酌考量，則難
    認其裁量權之行使有何違法或不當可言。易言之，執行檢察
    官就受刑人是否確因易科罰金或易服社會勞動，而有難收矯
    正之效，或難以維持法秩序之情事，有裁量判斷之權限，法
    院僅得審查檢察官裁量時其判斷之程序有無違背法令、事實
    認定有無錯誤、其審認之事實與刑法第41條第1項但書、第4
    項之裁量要件有無合理關連、有無逾越或超過法律規定之範
    圍等問題，原則上不宜自行代替檢察官判斷受刑人有無上開
    情事。倘執行檢察官經綜合評價、衡酌後，仍認受刑人有上
    開不適宜為易刑處分之情形，而為否准受刑人易科罰金或易
    服社會勞動之執行命令，則屬執行檢察官裁量權之合法行使
    範圍，自不得任意指為違法或不當（最高法院110年度台抗
    字第1188號裁定意旨可資參照)。
四、經查：
（一）彰化地檢署檢察官以受刑人前有3次酒駕紀錄，第1次因酒
      後駕車注意力下降，而撞死前方倒地之機車騎士（過失致
      死部分達成和解），第2次酒後駕車是於緩刑期間內再犯
      ，第3次酒後駕車又撞傷他人，認受刑人仍心存僥倖，5年
      內再為本件酒後駕車，足見其法治觀念薄弱，須執行本件
      宣告之刑，始能收矯正之效，而不准受刑人易科罰金，並
      於111年7月5日逕予發監執行。又檢察官在發監執行前進
      行訊問程序，賦予受刑人陳述意見之機會，且在審核表敘
      明不予易科罰金之理由，此有彰化地檢署111年度執字第2
      397號111年7月5日執行筆錄及訊問筆錄、辦案進行單、聲
      請易科罰金/易服社會勞動案件案件審核表、執行命令及1
      11年度執乙字第2397號執行指揮書（見執行卷第23、37至
      39、41、61、67頁）等件附卷可稽，業經本院調閱該案卷
      宗屬實。
（二）查受刑人前因公共危險案件，先經本院以98年度交簡字第
      891號判決判處有期徒刑5月確定，緩刑2年（緩刑期間98
      年6月30日至100年6月29日），另附條件向國庫支付新臺
      幣3萬元。復因公共危險案件，經臺灣臺中地方法院（下
      稱臺中地院）以100年度交簡字第117號判決判處拘役40日
      ，並於100年12月21日易科罰金執行完畢。又因相同案件
      ，經臺中地院以106年度中交簡字第80號判決判處有期徒
      刑4月確定，並於106年4月18日易科罰金執行完畢等情，
      有臺灣高等法院被告前案紀錄表1份附卷可稽。顯見受刑
      人一再忽視自己與其他用路人之生命、財產安全，對前案
      之執行未能警惕並徹底反省，且執行檢察官係依受刑人犯
      罪情狀，認非將受刑人發監執行，顯難以維持法秩序及維
      護其與其他用路人之生命、財產安全為由，不准受刑人易
      服社會勞動及易科罰金，並逕予發監執行，此乃本其法律
      所賦與指揮刑罰執行職權之行使，對具體個案所為之判斷
      ，據而不准受刑人易科罰金，尚難謂有何逾越法律授權、
      專斷等濫用權力之情事，此外復查無檢察官上開裁量權之
      行使有何瑕疵之情事，實難謂其執行之指揮為不當。是檢
      察官據此未准易服社會勞動及易科罰金，逕予發監執行，
      難認有何違法或不當之處。
  (三)至聲明異議人雖以受刑人之身體狀況、家庭及生活狀況作
      為聲明異議之理由，然此均無礙於「難收矯正之效」及「
      難以維持法秩序」之認定，亦非執行檢察官於決定是否命
      受刑人入監執行時，所應斟酌審查之法定事由。本件執行
      檢察官既已具體說明不准易服社會勞動及易科罰金之理由
      ，且未見有逾越法律授權、專斷等濫用權力之情事，聲明
      異議意旨所述各情，本院審酌均難認檢察官執行之指揮有
      何違法或不當，是受刑人本件異議自無理由，應予駁回。
五、據上論斷，應依刑事訴訟法第486條，裁定如主文。
中　　華　　民　　國　　111 　年　　8 　　月　　2　　日
                  刑事第七庭    法  官  李  昕
以上正本證明與原本無異。
如不服本裁定，應於送達後5日內，向本院提出抗告狀。
中　　華　　民　　國　　111 　年　　8 　　月　　2 　　日
                                書記官  李政優